臺灣臺東地方法院刑事判決　　　　　　 100年度易緝字第12號
公　訴　人　臺灣臺東地方法院檢察署檢察官
被　　　告　楊明雄
上列被告因竊盜案件，經檢察官提起公訴（96年度撤緩偵字第43
號），被告於準備程序中為有罪之陳述，本院合議庭裁定由受命
法官獨任以簡式審判程序進行審理，判決如下：
    主  文
楊明雄犯結夥攜帶兇器竊盜罪，處有期徒刑陸月，如易科罰金，
以銀元參佰元即新臺幣玖佰元折算壹日。減為有期徒刑參月，如
易科罰金，銀元參佰元即新臺幣玖佰元折算壹日。
    犯罪事實
一、楊明雄、張杉元（業經本院以99年度易緝字第3 號判處有期
    徒刑6 月確定）、陳立達（經臺灣臺東地方法院檢察署另為
    緩起訴處分）、葉榮輝（業經本院以95年度易字第248 號判
    處有期徒刑7 月確定）共同基於意圖為自己不法所有之犯意
    聯絡，於民國94年6 月17日17時許，由葉榮輝指派張杉元，
    夥同楊明雄及陳立達三人駕駛車牌號碼為2083-JN 號之自小
    貨車，並攜帶客觀上可供作兇器使用之乙炔切割器設備（未
    扣案），前往臺東縣太麻里鄉○○段428 號前，竊取王文男
    所有之鋼骨及鐵架各4 支，嗣於同日17時50分許楊明雄等三
    人將上開鋼骨、鐵架搬運上車，續以乙炔切割器設備切割其
    他鋼骨等物時，遭王文男當場查獲，報警處理，並扣得上開
    鋼骨、鐵架各4支，始查悉上情。
二、案經臺東縣警察局大武分局報告臺灣臺東地方法院檢察署檢
    察官偵查起訴。
    理  由
壹、程序事項
    本件被告所犯刑法第321條第1項之加重竊盜罪，非為死刑、
    無期徒刑、最輕本刑為3 年以上有期徒刑之罪或高等法院管
    轄第一審之案件，被告於準備程序進行中，先就被訴事實為
    有罪之陳述，經告以簡式審判程序之旨，並聽取公訴人、被
    告之意見後，本院爰依刑事訴訟法第273條之1第1 項之規定
    ，裁定由受命法官獨任以簡式審判程序進行審理，是本件之
    證據調查，依刑事訴訟法第273條之2規定，不受同法第159
    條第1項、第161條之2、第161條之3、第163條之1及第164條
    至第170條規定之限制，合先敘明。
貳、實體事項
一、上開犯罪事實業據被告於警詢、偵訊及本院審理時坦白承認
    （見警卷二第10頁、94年度偵字第1716號偵卷第28頁、本院
    卷第13、33頁），與證人即共犯張杉元、陳立達、葉榮輝及
    告訴人王文男之證述大致相符（見警卷二第1-8頁、12-13頁
    ，94年度核退字第739 號偵卷第15-16、37-40頁），並有竊
    盜案現場圖、刑案現場照片6張、贓物認領保管單1份及車籍
    作業系統查詢資料1份在卷足憑（見警卷二第14-18頁、第29
    頁），足認被告自白與事實相符，應可採信。本件事證明確
    ，被告犯行洵堪認定，應予依法論科。
二、論罪科刑
(一)新舊法比較
    查被告行為後，刑法業於94年2月2日修正公布，95年7月1日
    起施行，按「行為後法律有變更者，適用行為時之法律，但
    行為後之法律有利於行為人者，適用最有利於行為人之法律
    」，修正後刑法第2條第1項定有明文。此條規定係規範行為
    後法律變更所生新舊法比較適用之準據法，本身尚無新舊法
    比較之問題，於新法施行後，應一律適用新法第2條第1項之
    規定，為「從舊從輕」之比較，先予敘明，再按本次法律變
    更，比較時應就罪刑有關之共犯、未遂犯、想像競合犯、牽
    連犯、連續犯、結合犯，以及累犯加重、自首減輕暨其他法
    定加減原因（如身分加減）與加減例等一切情形，綜其全部
    罪刑之結果而為比較（最高法院95年5月23日95年度第8次刑
    事庭會議決議參照）。茲就本件新舊法比較結果敘述如下：
(1) 刑法第321條第1項業於100年1月26日修正公布，於100年1月
    28日生效施行。修正前之刑法第321條第1項規定：「犯竊盜
    罪而有左列情形之一者，處六月以上、五年以下有期徒刑：
    一、於夜間侵入住宅或有人居住之建築物、船艦或隱匿其內
    而犯之者。... 六、在車站或埠頭而犯之者。」修正後刑法
    第321條第1項規定：「犯竊盜罪而有下列情形之一者，處六
    月以上、五年以下有期徒刑，得併科新臺幣十萬元以下罰金
    ：一、侵入住宅或有人居住之建築物、船艦或隱匿其內而犯
    之者。... 六、在車站、埠頭、航空站或其他供水、陸、空
    公眾運輸之舟、車、航空機內而犯之者。」比較修正前後之
    規定，修正後該條項於第1款刪除「於夜間」之文字，於第6
    款增加「在航空站或其他供水、陸、空公眾運輸之舟、車、
    航空機內」之文字，擴大加重竊盜罪之適用範圍，使部分修
    正前原應適用普通竊盜罪論罪科刑之情形，於修正後改論以
    加重竊盜罪論罪科刑（但第3 款並無修正），並增加得併科
    罰金新臺幣10萬元之規定，從而，比較修正前後之規定，以
    修正前之規定對被告較有利，是應依刑法第2條第1項前段規
    定，適用被告行為時之法律即修正前刑法第321條第1項之規
    定。
(2) 關於共同正犯之規定：修正前刑法第28條規定：「二人以上
    共同『實施』犯罪之行為者，皆為共同正犯。」；修正後刑
    法規定：「二人以上共同『實行』犯罪之行為者，皆為共同
    正犯。」將舊法之「實施」修正為「實行」。原「實施」之
    概念，包含陰謀、預備、著手及實行等階段之行為，修正後
    僅共同實行犯罪行為始成立共同正犯，即新法共同正犯之範
    圍已有限縮，排除陰謀犯、預備犯之共同正犯。本件被告為
    實際實行犯罪之人，無論依修正前後之規定，均構成共同正
    犯，即無有利或不利之情形，自無適用刑法第2條第1項比較
    新舊法之問題，應適用現行有效之修正後規定論以共同正犯
    （最高法院96年度台上字第4039號判決意旨、最高法院97年
    度第2次刑事庭會議決議參照）。
(3) 綜上所述，整體比較適用結果，應依刑法第2條第1項前段規
    定，適用有利於被告之修正前規定以為論處。
三、按刑法第321 條第1 項第3 款之攜帶兇器竊盜罪，係以行為
    人攜帶兇器竊盜為其加重條件，此所謂兇器，其種類並無限
    制，凡客觀上足對人之生命、身體、安全構成威脅，具有危
    險性之兇器均屬之，且祇須行竊時攜帶此種具有危險性之兇
    器為已足，並不以攜帶之初有行兇之意圖為必要（最高法院
    79年台上字第5253號判決要旨參照）。查乙炔切割器設備為
    鐵製器具，質地堅硬，有該物品之照片在卷可稽，如用以施
    暴、脅迫、抵抗，依一般社會觀念，皆足使人之生命、身體
    、完全受有危害，自堪認為兇器（最高法院73年度台上字第
    2712號判決要旨參照）。是核被告所為，係犯刑法第321 條
    第1項第3款、第4 款之結夥攜帶兇器竊盜罪。被告與張杉元
    、陳立達及葉榮輝就上開犯行，有犯意聯絡及行為分擔，應
    論以共同正犯。爰審酌被告時值壯年，不思以正途獲取財物
    ，於光天化日之下，結夥行竊，且攜帶兇器，有危害他人生
    命、身體安全之虞，兼衡其生活狀況、智識程度、犯罪動機
    、目的、手段、竊取之財物已歸還告訴人及犯後坦承犯行之
    態度等一切情狀，量處如主文所示之刑。而有關易科罰金之
    折算規定，依修正前刑法第41條第1 項前段規定：「犯最重
    本刑為五年以下有期徒刑以下之刑之罪，而受六個月以下有
    期徒刑或拘役之宣告，因身體、教育、職業、家庭之關係或
    其他正當事由，執行顯有困難者，得以一元以上三元以下折
    算一日，易科罰金。」依修正前罰金罰鍰提高標準條例第2
    條前段之規定（現已刪除），就其原定數額提高為100 倍折
    算1日，則被告行為時之易科罰金折算標準，應以銀元100元
    以上300元以下折算1日，經折算為新臺幣後，應以新臺幣30
    0元以上900元以下折算1 日；而裁判時即修正後刑法第41條
    第1 項前段則規定：「犯最重本刑為五年以下有期徒刑以下
    之刑之罪，而受六月以下有期徒刑或拘役之宣告者，得以新
    臺幣一千元、二千元或三千元折算一日，易科罰金。」經比
    較修正前、後之易科罰金折算標準，被告於94年所為之犯行
    ，應以舊法規定論處較為有利，爰依修正前第41條第1 項規
    定，諭知有期徒刑易科罰金之折算標準。又本件被告前揭犯
    行之犯罪時間係在96年4 月24日之前，復核無中華民國九十
    六年罪犯減刑條例所定不予減刑之情形，應依同條例第2 條
    第1項第3款規定減其刑期2分之1，並依同條例第9 條規定諭
    知易科罰金之折算標準。
據上論斷，依刑事訴訟法第273 條之1 第1 項、第299 條第1 項
前段，刑法第2條第1項，修正前刑法第28條、第321條第1項第3
款、第4款、第41條第1項前段，廢止前罰金罰鍰提高標準條例第
2條，現行法規所定貨幣單位折算新臺幣條例第2條，中華民國九
十六年罪犯減刑條例第2條第1項第3款、第7條、第9 條，判決如
主文。
本案經檢察官胡晟榮到庭執行職務。
中    華    民    國    100    年    11    月    10    日
                  刑事第二庭   法  官  黃儀
以上正本證明與原本無異。
如不服本判決應於收受送達後10日內向本院提出上訴書狀，並應
敘述具體理由；其未敘述上訴理由者，應於上訴期間屆滿後20日
內向本院補提理由書（均須按他造當事人之人數附繕本）。「切
勿逕送上級法院」。告訴人或被害人對於本判決如有不服，請書
具不服之理由狀，請求檢察官上訴者，其上訴期間之計算係以檢
察官收受判決正本之日期為準。
                               書記官  戴嘉宏
中    華    民    國   100    年    11    月    10    日
附錄本件論罪科刑之法條：
修正前刑法第321條第1項第3款、第4款。
犯竊盜罪而有左列情形之一者，處六月以上、五年以下有期徒刑
：
一、於夜間侵入住宅或有人居住之建築物、船鑑或隱匿其內而犯之者。
二、毀越門扇、牆垣或其他安全設備而犯之者。
三、攜帶兇器而犯之者。
四、結夥三人以上而犯之者。
五、乘火災、水災或其他災害之際而犯之者。
六、在車站或埠頭而犯之者。
前項之未遂犯罰之。